【裁判字號】    89,保險,2
【裁判日期】    890621
【裁判案由】    給付保險金
【裁判全文】
臺灣桃園地方法院民事判決  八十九年度保險字第二號
    原      告  乙  ○
                甲○○
    共  同  訴
    訟  代理人  林詮紹
    被      告  中央信託局
    法定代理人  黃榮顯
    訴訟代理人  潘博仁
                林秀卿
右當事人間給付保險金事件，本院判決如左：
    主    文
原告之訴及假執行之聲請均駁回。
訴訟費用由原告負擔。
    事    實
一、原告方面：
  （一）聲明：被告應給付原告新台幣（下同）四百萬元及自民國八十八年八月七日
        起至清償日止按中央銀行核定放款利率計算之利息，及為以供擔保為條件之
        假執行宣告。
  （二）陳述：被告承攬原告之子黃立德服務之空軍後勤司令部之團體意外保險，並
        以原告為被保險人黃立德之受益人，被保險人黃立德不幸於八十八年八月八
        日在自宅被發現死亡，經國軍法醫中心解剖鑑定後認定為意外死亡，然被告
        卻拒絕理賠，遂起訴請求。
  （三）證據：提出國軍法醫中心鑑定書影本一份、被告之答覆函影本二張、台北師
        管司令部桃園縣管區司令部函影本一份、中央人壽「團體一年定期傷害保險
        」保險單條款影本一份為證。
二、被告方面：
  （一）聲明：原告之訴駁回，如受不利判決，願供擔保請准宣告免假執行。
  （二）陳述：系爭被保險人黃立德生前於八十七年十二月二十四日投保被告一年團
        體傷害險四百萬元及一年期團體壽險一百萬元，被保險人黃立德於八十八年
        八月七日死亡，經國軍法醫中心鑑定其死亡原因為：吸入胃內容物致窒息死
        亡，無外傷、出血、尿液及胃內容物除酒精外不含任何毒物成分；並有法務
        部調查局檢驗通知書上記載：黃立德血液及胃內容物中除酒精外，未發現其
        他毒物成份。本案由於被保險人黃立德死亡原因為酒後吸入胃內容物窒息，
        而其先行原因應為酒後嘔吐反逆所致，可見被保險人所吸入之胃內容物乃係
        自被保險人之胃中吐出而尚留在其口中之嘔吐物引起窒息死亡，而一般人在
        正常情況下不容易嘔吐，故被保險人黃立德之所以嘔吐應係其身體內部機能
        不適所致，非由外來突發事故所產生，與系爭保單條款第五條之保險範圍不
        符，故被告不負有給付保險金之義務。
        理     由
一、本件兩造對於系爭保險被保險人黃立德於八十八年八月八日被發現死亡，經國軍
    法醫中心鑑定死亡原因為「吸入胃內容物窒息死亡」一節皆不爭執，且有原告提
    出國軍法醫中心鑑定書在卷足稽，堪信為真實。本件爭執點在於被保險人黃立德
    之死亡原因是否屬系爭保險契約保險單條款第五條規定之保險範圍內，茲析述如
    下。
二、按系爭保險契約保險單條款第五條規定：「被保險人於本契約有效期間內，因遭
    受意外事故，至其身體蒙受傷害而致殘廢或死亡時，依照本契約的約定，給付保
    險金。前項所稱意外傷害事故，指非由疾病引起之外來突發事故。」；再按保險
    契約之「意外事故」應受保險契約條款所約定條件之限制，與一般人之觀念中所
    指之「意外」係泛指「意料之外」者，其基本概念不同，自不容混為一談，尚不
    能因鑑定書中以括弧簡單附記「意外」二字，即認為係指保險契約所指之意外事
    故。依系爭保險契約保險單條款第五條第二項之規定可知，系爭保險範圍，係就
    被保險人因外來突發的傷害事故，至身體受傷或死亡時，保險人方負有給付保險
    金之義務，而所謂外來之事故，應係指來自自身以外事故而言。經查，本件被保
    險人黃立德之死亡原因，依國軍法醫中心解剖鑑定結果認定為：吸入胃內容物窒
    息死亡，無外傷、出血、尿液及胃內容物除酒精外不含任何毒物成分；又依法務
    部調查局檢驗通知書記載：血液中除酒精外，未發現其他毒物成份，可見被保險
    人因呼吸道吸入胃內容物致窒息死，應係被保險人酒後嘔吐反逆所致直接引起死
    亡，自難認為係因外來之意外事故所引起。況查一般人酒後並非當然會發生嘔吐
    之情況，倘發生嘔吐情況，應係胃部等消化器官機能發生障礙，無法適應酒精之
    刺激所引起之症狀，故被保險人於酒後發生嘔吐自係身體內部機能不良所致，而
    非來自身體以外之原因所引起。依上所述，被保險人死亡之原因既不能認定係外
    來之意外事故所致，則約依被告即不負給付保險金之責任。從而，原告起訴請求
    被告給付保險金四百萬元及遲延利息，即無所據，無從准許，應予駁回。原告之
    訴既經駁回，其假執行之聲請亦失所附麗，應併予駁回。
三、據上論結，原告之訴為無理由，依民事訴訟法第七十八條判決如主文。
中      華      民      國    八十九    年      六      月    二十一  日
                                        臺灣桃園地方法院民事第一庭
~B法      官  邱育佩
右為正本係照原本作成
如對本判決上訴須於判決送達後廿日內向本院提出上訴狀
中      華      民      國    八十九    年      六      月    二十一  日
~B書  記  官  羅英梅


司法院資訊處製作；財團法人民間司法改革基金會備份。
